臺灣臺中地方法院刑事判決
111年度金訴字第685號
公  訴  人  臺灣臺中地方檢察署檢察官
被      告  曾立安



上列被告因詐欺等案件，經檢察官提起公訴（111年度偵字第422
4號），被告於準備程序中就被訴事實為有罪之陳述，受命法官
聽取當事人之意見後，經本院合議庭裁定由受命法官獨任進行簡
式審判程序，判決如下：
    主    文
曾立安犯如附表三主文欄所示之罪，各處如附表三主文欄所示之
刑。應執行有期徒刑壹年肆月。
未扣案之犯罪所得新臺幣肆佰伍拾壹元沒收，於全部或一部不能
沒收或不宜執行沒收時，追徵其價額。
    犯罪事實
一、曾立安自民國110年5月起，加入「昇鴻」、胡家傑、周佳勳
    及其他姓名年籍不詳之成員共組之3人以上以實施詐術為手
    段，具有持續性、牟利性之有結構性詐欺集團之犯罪組織（
    下稱本案詐欺集團），擔任取款車手，報酬為提領金額之0.
    5%（涉犯參與犯罪組織罪嫌部分，業經臺灣臺中地方檢察署
    檢察官以110年度偵字第25129、28765、33082號另案提起公
    訴，不在本案起訴及審理範圍）。曾立安即與胡家傑、周佳
    勳及本案詐欺集團其他成員共同意圖為自己不法之所有，基
    於三人以上共同犯詐欺取財、一般洗錢之犯意聯絡，由本案
    詐欺集團之不詳成員，分別於如附表一所示時間，以如附表
    一所示之方法施以詐術，致如附表一所示之人陷於錯誤後，
    依指示將如附表一所示之款項匯入王昱森名下國泰世華銀行
    （銀行代碼013）帳號000000000000號帳戶（下稱本案帳戶
    ）後，由曾立安與胡家傑搭配一組，並推由曾立安於附表二
    所示之提款時間、地點，提領各如附表所示二之金額，之後
    再由曾立安於不詳時、地將所提領之款項交予周佳勳。嗣因
    如附表一所示之被害人等發覺有異，報警處理，經警循線查
    悉上情。
二、案經李冠霆、簡國丞告訴暨臺中市政府警察局第三分局報告
    臺灣臺中地方檢察署檢察官偵查起訴。
    理    由
一、程序暨證據能力之說明：
　㈠被告曾立安因詐欺等案件，雖曾經臺灣臺中地方檢察署檢察
    官以110年度偵字第39054、39082號為不起訴處分，然被告
    該案係涉及指示胡家傑領取內含人頭帳戶資料之包裹，被告
    本案則是被訴持人頭帳戶金融卡提款之車手犯行，是被告上
    開不起訴處分所涉之犯罪事實，與本案被訴之犯罪事實並不
    相同，本案核屬有新事實，復經檢察官提出被告提領時之監
    視器畫面翻拍照片，堪認本案有新證據，復經檢察官及被告
    於準備程序時就此部分陳述意見（見本院卷第124頁），是
    檢察官自得就本案提起公訴，先予說明。
　㈡被告所犯係死刑、無期徒刑或最輕本刑為3年以上有期徒刑或
    高等法院管轄第一審案件以外之罪，其於準備程序期日就被
    訴事實為有罪之陳述（見本院卷第125頁），經受命法官告
    知簡式審判程序之旨，並聽取當事人之意見後，依刑事訴訟
    法第273條之1第1項規定，經合議庭裁定由受命法官獨任進
    行簡式審判程序。又依同法第273條之2、第159條第2項等規
    定，簡式審判程序之證據調查，不受同法第159條第1項、第
    161條之2、第161條之3、第163條之1及第164條至第170條規
    定之限制。
二、認定犯罪事實之理由及證據：
　　訊據被告於警詢、偵查及審判中就上開犯罪事實均坦承不諱
    （見偵卷第189-194、33-38、173-176頁，本院卷第124-125
    、138頁），並經證人即被害人黃丞毅、李冠霆、簡國丞、
    吳珮瑜於警詢時證述明確（見偵卷第67-69、87-91、107-11
    1、135-139頁），復有監視器錄影畫面翻拍照片（臺中市○
    區○○路000號萊爾富中鑽店）、被害人黃丞毅提供之通聯紀
    錄及匯款交易紀錄手機翻拍照片、被害人簡國丞提供之匯款
    交易明細手機翻拍照片、被害人吳珮瑜提供之通聯紀錄、匯
    款交易紀錄及臉書粉絲團手機翻拍照片、監視器錄影畫面翻
    拍照片（臺中市○區○○○路000號全家進步店）、本案帳戶之
    客戶基本資料、開戶資料及交易明細表（見偵卷第45-55、7
    7-79、125、147-149、195-198、199-211頁），足認被告之
    自白與事實相符，堪以採信。綜上所述，本案事證明確，被
    告上揭犯行均堪認定，均應依法論科。
三、論罪科刑：
　㈠法律構成要件之說明：
　　1.被告自承在本案詐欺集團內係與共犯胡家傑一組，提款卡
      來源為周佳勳，提領所得之贓款亦係交予周佳勳，此外復
      有負責施行詐術之不詳成員，足見本案共犯為三人以上，
      被告所為構成三人以上共同詐欺取財罪。
　　2.被告係按上手之指示提領被害人匯入指定帳戶內之詐欺款
      項，並逐層繳回詐欺集團上手，其行為自屬「處置」犯罪
      所得之要件，構成一般洗錢罪。
　㈡核被告所為，均係犯刑法第339條之4第1項第2款之三人以上
    共同詐欺取財罪、洗錢防制法第14條第1項之一般洗錢罪。
　㈢被告雖非直接對被害人施行詐術之人，然本案係由詐欺集團
    不詳成員先詐欺附表一所示之被害人使其受騙，並將款項匯
    入本案詐欺集團指定之帳戶後，再由被告前往提領款項後輾
    轉繳回上手，是被告之行為，為本案詐欺集團詐欺被害人財
    物、並掩飾或隱匿特定犯罪所得之本質及去向之全部犯罪計
    劃之一部分，且對其等共同達成不法所有犯罪目的具有重要
    影響力，被告自應共同負整體責任，堪認被告、共犯胡家傑
    、周佳勳及本案詐欺集團其他成員，就本案有犯意聯絡及行
    為分擔，應論以共同正犯。
　㈣被告就附表三所示4次犯行，均係以一行為同時觸犯三人以上
    共同詐欺取財罪及一般洗錢罪，均為想像競合犯，依刑法第
    55條前段規定，應各從一重依三人以上共同詐欺取財罪處斷
    。
　㈤被告就附表三所示4次犯行，各係侵害獨立可分之不同被害法
    益，且受詐欺之基礎事實亦彼此不同，並為可分，應予分論
    併罰。
　㈥按犯前二條之罪，在偵查或審判中自白者，減輕其刑，洗錢
    防制法第16條第2項定有明文。經查，被告於偵審中自白上
    開一般洗錢犯行，依上開規定原應減輕其刑，惟被告本案均
    係從一重論以三人以上共同詐欺取財罪，則就被告此部分想
    像競合輕罪得減刑部分，由本院於後述量刑時一併衡酌。
　㈦爰審酌被告正值青年，不思依循正途獲取穩定經濟收入，竟
    貪圖不法利益，參與本案詐欺集團收取詐欺贓款並掩飾或隱
    匿特定犯罪所得之本質及去向，其價值觀念顯有偏差，所為
    殊值非難；又考量被告於偵審中均坦承犯行，而就一般洗錢
    犯行有上述自白情形，再酌以其參與本案詐欺集團之時間、
    擔任之角色、本案參與情形及被害人所匯款項金額等犯罪情
    節，兼衡其等智識程度、家庭經濟狀況（詳見本院卷第139
    頁），分別量處如附表三主文欄所示之刑，並衡酌其所犯各
    罪侵害法益之異同、對侵害法益之加重效應及時間、空間之
    密接程度，而為整體評價後，定應執行刑如主文所示。
四、沒收：
　㈠按犯罪所得，屬於犯罪行為人者，沒收之，但有特別規定者
    ，依其規定；前2項之沒收，於全部或一部不能沒收或不宜
    執行沒收時，追徵其價額，刑法第38條之1第1項、第3項分
    別定有明文。經查，被告擔任車手獲取之報酬各為提領金額
    之0.5%等情，業據被告於偵審中坦承不諱（見偵卷第173頁
    ，本院卷第124頁），是本案提領贓款之犯罪所得計算如下
    ：如附表一所示之被害人匯入本案帳戶之金額共為新臺幣（
    下同）9萬220元【計算式：20015+9985+8123+49985+2112=9
    0220】，而被告自本案帳戶提領之總金額則超過被害人所匯
    入之金額，故以被害人匯入金額之0.5%計算之，其本案之犯
    罪所得為451元【計算式：90220*0.5%=451，小數點以下無
    條件捨去】。
　㈡至洗錢防制法第18條第1項固規定「犯第14條之罪，其所移轉
    、變更、掩飾、隱匿、收受、取得、持有、使用之財物或財
    產上利益，沒收之；犯第15條之罪，其所收受、持有、使用
    之財物或財產上利益，亦同」，此一規定採取義務沒收主義
    ，只要合於前述規定，法院即應為相關沒收之諭知，然該洗
    錢行為之標的是否限於行為人所有者始得宣告沒收，法無明
    文，實務上一向認為倘法條並未規定「不問屬於犯罪行為人
    與否均沒收」時，自仍以屬於被告所有者為限，始應予沒收
    。暨參諸最高法院100年度台上字第5026號判決「毒品危害
    防制條例第19條第1項關於沒收之規定，固採義務沒收主義
    ，凡犯同條例第4條至第9條、第12條、第13條或第14條第1
    項、第2項之罪者，其供犯罪所用或因犯罪所得之財物，均
    應諭知沒收。但該法條並未規定『不問屬於犯罪行為人與否』
    ，均沒收之，自仍以屬於被告所有者為限，始應予以沒收」
    之意旨，本院認在洗錢防制法並未規定「不問屬於犯罪行為
    人與否」之情形下，自宜從有利於被告之認定。從而，被告
    既未實際取得被害人受騙而轉帳之款項，該款項亦非在其實
    際掌控中，尚無從依洗錢防制法第18條第1項前段規定沒收
    ，附此敘明。　　　　
據上論斷，應依刑事訴訟法第273條之1第1項、第299條第1項前
段，洗錢防制法第14條第1項，刑法第11條前段、第28條、第339
條之4第1項第2款、第55條、第51條第5款、第38條之1第1項、第
3項，刑法施行法第1條之1第1項，判決如主文。
本案經檢察官何采蓉提起公訴，檢察官王宜璇到庭執行職務。
中　　華　　民　　國　　111 　年　　10　　月　　26　　日
                  刑事第十七庭  法  官  田雅心
以上正本證明與原本無異。
如不服本判決應於收受送達後20日內向本院提出上訴書狀，並應
敘述具體理由；其未敘述上訴之理由者，應於上訴期間屆滿後20
日內向本院補提理由書（均須按他造當事人之人數附繕本）「切
勿逕送上級法院」。
告訴人或被害人如不服判決，應備理由具狀向檢察官請求上訴，
上訴期間之計算，以檢察官收受判決正本之日起算。
                        　　　　書記官  王嘉麒
中　　華　　民　　國　　111 　年　　10　　月　　26　　日
【附錄論罪科刑法條】
◎刑法第339條之4第1項
犯第339條詐欺罪而有下列情形之一者，處1年以上7年以下有期
徒刑，得併科100萬元以下罰金：
一、冒用政府機關或公務員名義犯之。
二、三人以上共同犯之。
三、以廣播電視、電子通訊、網際網路或其他媒體等傳播工具，
    對公眾散布而犯之。
◎洗錢防制法第14條第1項
有第2條各款所列洗錢行為者，處7年以下有期徒刑，併科新臺幣
5百萬元以下罰金。
【附表一】（時間：民國/金額：新臺幣）
編號   被害人 詐欺方式或手法 匯款時間、金額 1 黃丞毅 (未提告) 本案詐欺集團成員於110年6月12日13時49分許，假冒網拍業者及銀行客服人員致電黃丞毅，向其佯稱：因疏失將其誤設為批發商，須依指示操作取消云云，致黃丞毅陷於錯誤，而依指示匯款。 110年6月12日14時28分許，轉帳20,015元 2 李冠霆 (有提告) 本案詐欺集團成員於110年6月12日13時56分許，接續假冒網拍業者及銀行人員致電李冠霆，向其佯稱：因網站遭駭客入侵，因此將其升級為高級會員，帳戶將自動扣款，須依指示操作ATM解除云云，致李冠霆陷於錯誤，而依指示匯款。 110年6月12日14時28分許，轉帳9,985元    110年6月12日14時29分許，轉帳8,123元 3 簡國丞 (有提告) 本案詐欺集團成員於110年6月12日12時至13時許，假冒網拍業者及郵局客服人員致電簡國丞，向其佯稱：因內部人員疏失，將導致重複扣款，須依指示操作取消云云，致簡國丞陷於錯誤，而依指示匯款。 110年6月12日14時37分許，轉帳49,985元 4 吳珮瑜 (未提告) 本案詐欺集團成員於110年6月12日14時許，假冒網拍業者致電吳珮瑜，向其佯稱：因人員疏失物設定成分期約定扣款，將被連續扣款12個月，須依指示操作取消云云，致吳珮瑜陷於錯誤，而依指示匯款。 110年6月12日14時38分許，轉帳2,112元 
【附表二】（時間：民國/金額：新臺幣）
編號 提領之時間、金額        提領地點 1 110年6月12日14時28分許，提領2萬元 臺中市○區○○○路000號 （全家進步店） 2 110年6月12日14時29分許，提領2萬元 臺中市○區○○○路000號 3 110年6月12日14時30分許，提領2萬元 臺中市○區○○○路000號 4 110年6月12日14時30分許，提領2萬元 臺中市○區○○○路000號 5 110年6月12日14時39分許，提領2萬元 臺中市○區○○路000號 （萊爾富中鑽店） 6 110年6月12日14時40分許，提領2萬元 臺中市○區○○路000號 7 110年6月12日14時41分許，提領2萬元 臺中市○區○○路000號 8 110年6月12日14時41分許，提領2萬元 臺中市○區○○路000號 9 110年6月12日14時42分許，提領1萬元 臺中市○區○○路000號 
【附表三】
編號 犯罪事實 被害人 主文  1 附表一編號1 黃丞毅 曾立安犯三人以上共同詐欺取財罪，處有期徒刑壹年壹月。  2 附表一編號2 李冠霆 曾立安犯三人以上共同詐欺取財罪，處有期徒刑壹年壹月。  3 附表一編號3 簡國丞 曾立安犯三人以上共同詐欺取財罪，處有期徒刑壹年壹月。  4 附表一編號4 吳珮瑜 曾立安犯三人以上共同詐欺取財罪，處有期徒刑壹年壹月。